臺灣高等法院民事判決　　　　　　　　 95年度再易字第173號
再審原告　　甲○○
　　　　　　乙○○
共　　同
訴訟代理人　楊山池律師
再審被告　　丙○○
上列當事人間返還房屋等事件，再審原告對於中華民國95年10月
24日本院95年度上易字第351號確定判決提起再審，經本院於96
年3月7日言詞辯論終結，判決如下：
    主  文
再審之訴駁回。
再審訴訟費用由再審原告負擔。
    事實及理由
一、再審原告主張：原確定判決漏未斟酌台灣士林地方法院檢察
    署檢察官95年度偵續字第65號不起訴處分書、賓士園別墅復
    建委員會出具之收據九紙（下稱系爭收據），而認為訴外人
    林漢明當初購買落台北縣淡水鎮○○○段糞箕湖小段30地號
    土地持份57600之 50（下稱系爭土地）之門牌號碼台北縣淡
    水鎮樹興里糞箕湖 133巷12號建物（下稱系爭建物）時，僅
    繳交新臺幣（下同） 410,000元，並未付清價款，即屬有誤
    。又系爭建物應係由訴外人林漢明等人籌組之賓士園復建委
    員會所完成，應由林漢明取得系爭建物之原始所有權，再將
    系爭建物讓與再審原告，核與再審被告無關，惟原確定判決
    漏未斟酌再審被告與訴外人余漢偉二人於71年12月8 日與賓
    士園復建委員會所簽之協議書（下稱系爭協議書），而為再
    審原告不利之判決，實有重要證物漏未斟酌之再審事由等情
    。爰依民事訴訟法第四百九十七條規定，請求判決：(一)廢棄
    台灣士林地方法院九十四年度訴字第七七０號判決、臺灣高
    等法院九十五年度上易字第三五一號判決。(二)再審被告應將
    系爭土地及建物返還予再審原告。
二、再審被告則以：再審被告為系爭建物實際出資人，系爭建物
    所有權屬再審被告，訴外人林漢明、高玉櫻於復建委員會委
    建時僅出資410,000 元，餘款並未繳交，訴外人林漢明、高
    玉櫻未取得系爭建物所有權。再審原告既係從林漢明、高玉
    櫻處買受系爭建物，應向林漢明、高玉櫻請求交付系爭房地
    ，自不得向再審被告請求移轉系爭房地所有權等語，資為抗
    辯。並答辯聲明：再審之訴駁回。
三、按民事訴訟法第四百九十七條規定：「依第四百六十六條不
    得上訴於第三審法院之事件，除前條規定外，其經第二審確
    定之判決，如就足影響於判決之重要證物，漏未斟酌者，亦
    得提起再審之訴。」所謂「就足以影響判決之重要證物漏未
    斟酌」，係指足以影響於判決基礎之重要證物，於前訴訟程
    序業已提出，然未經確定判決加以斟酌或不予調查或未為判
    斷，且該證物足以動搖原確定判決基礎者而言。若於判決理
    由項下說明無調查之必要，或縱經斟酌亦不足影響判決基礎
    者，即與漏未斟酌有間，不得據為本條所定之再審理由。經
    查：
  (一)再審原告主張：原確定判決漏未斟酌台灣士林地方法院檢察
    署檢察官95年度偵續字第65號不起訴處分書、系爭收據等重
    要證物，而認為訴外人林漢明僅繳交 410,000元，並未付清
    價款，即屬有誤云云。惟查原確定判決理由四、(二)記載：「
    林漢明到庭雖証稱：其向被上訴人及復建委員會購買系爭房
    屋，並已付清價金等語，但經本院當庭命其提出其已付清全
    部價金之證據，林漢明並未提出，且出國未回，上訴人亦稱
    ：林漢明可能找不到證據就回國，不再到庭等語。林漢明自
    承買賣價金為兩百多萬元，上訴人提出上開林漢明與高玉櫻
    支付賓士園別墅復建委員會之收據僅41萬元，故林漢明稱其
    已付清價款云云，並無可採。」足見原確定判決已就再審原
    告提出之系爭收據加以斟酌，而認定林漢明尚未付清價款，
    況於原確定判決95年5月25日準備程序筆錄中亦記載：「上
    代：上證一之收據為林漢明、高玉櫻繳費的證據。法官提示
    上證一予被上訴人」（見本院九十五年度上易字第三五一號
    卷第28頁），益見原確定判決已就系爭收據加以調查，並無
    漏未斟酌，核與民事訴訟法第四百九十七條所定之再審事由
    不符。
  (二)次查，台灣士林地方法院檢察署檢察官95年度偵續字第65號
    不起訴處分書，於台灣士林地方法院九十四年度訴字第七七
    ０號、本院九十五年度上易字第三五一號訴訟程序中均曾提
    出，且台灣士林地方法院九十四年度訴字第七七０號判決理
    由五、記載：「兩造其餘攻擊防禦方法或訴訟資料，經審酌
    核與判決結果不生影響，爰不一一論述，附此敘明。」、本
    院九十五年度上易字第三五一號判決理由七、記載：「本件
    事證已臻明確，兩造其餘主張與舉證，無一一論列之必要，
    併此敘明。」足見台灣士林地方法院九十四年度訴字第七七
    ０號及本院九十五年度上易字第三五一號判決，已於判決理
    由中說明無調查之必要，或縱經斟酌亦不足影響判決基礎，
    依上開說明，即與漏未斟酌有間，不得據為民事訴訟法第四
    百九十七條所定之再審理由。
  (三)再審原告又主張：原確定判決漏未斟酌系爭協議書，實有重
    要證物漏未斟酌云云。惟查系爭協議書於本院九十五年度上
    易字第三五一號訴訟程序中曾經提出，且經95年7月20日準
    備程序筆錄中記載：「被上訴人：…當庭提出協議書影本，
    法官提示協議書影本」（見本院九十五年度上易字第三五一
    號卷第43頁），足見系爭協議書亦經原確定判決加以調查，
    且於判決理由七、記載本件事證已臻明確，兩造其餘主張與
    舉證，無一一論列之必要，故原確定判決即無足影響於判決
    之重要證物，漏未斟酌之情形，再審原告執此主張，即非可
    採。
四、綜上所述，本件再審原告主張本院院九十五年度上易字第三
    五一號原確定判決，所漏未斟酌之重要證據，即台灣士林地
    方法院檢察署檢察官95年度偵續字第65號不起訴處分書、系
    爭收據、系爭協議書，原確定判決業經審酌，認該證物為不
    足採，並載明該證物何以不足採之理由，是則再審原告主張
    原確定判決就上開之重要證物漏未斟酌，有民事訴訟法第四
    百九十七條規定之再審事由等語，自非實在，即非可採。從
    而，再審原告執此提起本件再審之訴，為無理由，應予駁回
    。
五、本件事證已臻明確，兩造其餘之攻擊防禦方法及所提之證據
    ，經審酌後認均無礙判決之結果，爰不予一一論述。
六、據上論結，本件再審之訴為無理由，爰判決如主文。
中　　華　　民　　國　　96　　年　　3 　　月　　21　　日
                    民事第十二庭
                        審判長法　官　張宗權
　　　　　　　　　　　        法　官　陳永昌
　　　　　　　　　　　        法　官　蕭艿菁
正本係照原本作成。
不得上訴。
中　　華　　民　　國　　96　　年　　3 　　月　　21　　日
　　　　　　　　　　　　　　　書記官　王秀雲
